【裁判字號】    88,聲再,68
【裁判日期】    890125
【裁判案由】    詐欺
【裁判全文】
臺灣高等法院臺南分院刑事裁定              八十八年度聲再字第六八號    Ｃ
      再審聲請人
      即受判決人  丁  ○  ○
      選任辯護人  黃  紹  文  律師
      自  訴  人  甲  ○  ○
      共      同
      自訴代理人  乙  ○  ○
右列聲請人因詐欺案件，對於本院八十七年度上易字第九七二號中華民國八十七年十
月十四日確定判決（臺灣臺南地方法院八十六年度自字第一一五號）聲請再審，本院
裁定如左：
      主      文
再審之聲請駁回。
      理      由
一、聲請意旨略稱：原確定判決判處聲請人共同詐欺罪刑，惟該判決有重要證據漏未
    審酌如下：（一）原審認定聲請人曾與共同被告戊○○○電話聯絡，並於電話中
    告知共同被告己○○有辦貸款之事，並要繳增值稅。然依戊○○○於一審八十六
    年七月二十八日調查中稱：「由我撥丁○○行動電話，撥通後由甲○○跟丁○○
    講話」，則如係自訴人打電話與聲請人，聲請人又如何可能與戊○○○交談並佯
    稱有貸款之事，對此重要事證原判決未予採取，亦未說明理由，顯有違誤。（二
    ）原判決遽採戊○○○於一審八十七年四月八日審理中稱：伊打電話給丁○○本
    人，問是否己○○買土地要向東石農會貸款新台幣（下同）一億元及買土地要繳
    增值稅的事，丁○○說有要貸款這件事，增值稅還沒有繳不能貸款等語，然此證
    詞非但與其前所供及自訴人於偵查中提出之告訴狀所陳不一，且與事實未合，何
    況戊○○○已自承其打電話之目的在確認是否有聲請人此人，且當時之電話通訊
    亦不清楚，則戊○○○之上開說詞是否屬實，亦有疑義。聲請人曾於原審就此提
    出抗辯，原審未加以斟酌調查，亦未說明不予採取之理由。（三）聲請人與共同
    被告王裕洲、賴信璋、戊○○○均不認識，亦均未曾謀面，如何可能共同為犯罪
    行為。又農會之貸款程序在核貸之前並不須經過理事主席審核，最後是由信用部
    主任及總幹事核章決定，聲請人係東石鄉農會理事主席並不參與核貸，此有該農
    會授信作業流程圖附於二審卷內可按，則自訴人如何可能因聲請人之言而受騙。
    又戊○○○打電話既未告知抵押標的之地號，亦未表明身份，聲請人亦未實際參
    與核貸，則自訴人如何可能以一通電話即相信聲請人有說要貸款這件事，並要繳
    增值稅云云屬實，並即將款項二千五百萬元匯入聲請人之上開農會戶頭，此情殊
    難想像。原審就上開授信作業流程圖未予採取，亦未說明理由，亦有違誤。（四
    ）自訴人於八十七年十月七日審理時述稱：己○○係於八十三年二月十五日付款
    當日，始以要付土地增值稅為由請求自訴人借與二千五百萬元等語，惟己○○於
    當日並未與聲請人為任何聯絡，如何與其有共同詐欺之可能，對此重要事證原判
    決未予採取，亦未說明理由。（五）自訴人於本件借款後與己○○有共同投資及
    經營事業之情事，足見借款後二人之關係十分良好，何可能有詐欺情事，聲請人
    據此於八十七年九月二十八日呈狀聲請傳訊證人卓英仁、謝朝輝、薛錦龍以證實
    此事，原判決就此竟未予調查，亦未說明理由，亦有重要證據漏未審酌。（六）
    該筆二千五百萬元匯入聲請人帳戶之緣由及正當性，業經聲請人於迭次審理中說
    明甚詳，並經隔離訊問證人丙○○，其等與同案被告己○○、陳智榮所證述內容
    均相符合，此重要證據，原判決未予說明，顯係漏未審酌。又原審判決有發見確
    實之新證據之情形如下：聲請人未曾參與本件借款，此由己○○向甲○○借款而
    供設定抵押之土地，即林口鄉○○段四二之一一號土地，其當時每平方公尺之公
    告現值為三萬九千元，該土地面積為一一五四平方公尺，合計該土地公告現值為
    四千五百零六千元，依一般金融機關以公告現值乘一．四計算土地價值為六千三
    百萬零八千四百元，而該土地當時已設有第一、二順位之最高限額抵押權三千萬
    元及一千八百萬元，合計四千八百萬元，然金融機關以最高限額抵押權之八成以
    內核放實際貸款，則該兩順位抵押借款應不會超過三千三百六十萬元，是則本件
    土地存餘價值空間，尚有二千九百四十萬零八千四百元。因此自訴人甲○○評估
    該地後，同意借己○○二千五百萬元，自係看在該地具有擔保之價值，應無詐欺
    之事實，故上開公告現值證明書為新證據，可為確實足以動搖原確定判決而為聲
    請人有利之判決。綜上所述，爰依刑事訴訟法第四百二十一條、第四百二十條第
    一項第六款之規定聲請再審等語。
二、按法院認為無再審裡由者，以裁定駁回之後，不得以同一原因聲請再審，刑事訴
    訟法第四百三十四條第二項定有明文。次按不得上訴於第三審法院之案件，其經
    第二審確定之有罪判決，就足生影響於判決之重要證據漏未審酌為理由而聲請再
    審者，應於原判送達後二十日內為之，刑事訴訟法第四百二十四條規定甚明。末
    按刑事訴訟法第四百二十條第一項第六款所謂「發現確實之新證據」，係指該證
    據當時已經存在，為法院及當事人所不知，事後始經發現者而言，固非以絕對不
    需經過調查程序為條件，但必須可為確實足以動搖原確定判決而為受判決人有利
    之判決者為限，倘受判決人因對有利之主張為原審所不採，事後提出證明，以圖
    證實在原審前所為有利之主張為真實，據以聲請再審，該項證據既非判決後所發
    見，顯難憑以聲請再審。
三、經查聲請人前以「共同被告己○○確有積欠其借款二千萬元，且戊○○○於一審
    稱其打電話給聲請人本人，聲請人告以己○○買土地要向東石農會貸款一億元及
    買土地要繳增值稅乙情，與事實未合；自訴人於本件借款後與己○○有共同投資
    及經營事業之情事，足見借款後二人之關係十分良好，何可能有詐欺情事，聲請
    人聲請傳訊證人卓英仁、謝朝輝、薛錦龍以證實此情，原判決就此竟未予調查，
    亦未說明理由」等重要證據，原審漏未予以審酌，而聲請再審，經本院以八十七
    年度聲再字第三○五號裁定駁回在案，有該裁定書一份附卷可稽。茲聲請人再以
    同一原因聲請本件再審，依上開刑事訴訟法第四百三十四條第二項之規定，其聲
    請再審之程序顯然違背規定，自非合法。何況本件聲請人據以聲請再審之原判決
    （即八十七年度上易字第九七二號案件）係屬同法第三百七十六條規定之不得上
    訴於第三審法院之案件，該案判決經查係於八十七年十一月二十七日合法送達，
    有送達證書附原審卷可稽。玆聲請人於逾二十日後始指摘原判決就重要證據漏未
    審酌，而聲請再審，依同法第四百二十四條之規定，其程序亦屬違背規定，合先
    敘明。
四、原審確定判決認本件聲請人有共同詐欺自訴人錢財之犯行，係以自訴人甲○○、
    庚○○迭次堅指不移，且自訴人甲○○匯款二千五百萬元予聲請人乙節，業據匯
    款人即自訴人甲○○指述詳明，並為被告即聲請人所自承，且有匯款單影本一份
    在卷可稽，故甲○○匯出二千五百萬元交付於聲請人之事，可先予確認。聲請人
    陳稱該二千五百萬元係己○○說要向伊清償借款的云云，惟聲請人自承匯款當日
    有不認識之人打電話給伊等情，而同案被告戊○○○於原審供稱：我先打電話至
    東石農會問是否有丁○○，之後打行動電話給丁○○本人，問丁○○是否有己○○買土地要向東石農會貸款一億元及買該土地要繳付增值稅的事，丁○○說有要
    貸款這件事，增值稅還沒有繳不能貸款，確認這件事後，我將電話交給甲○○，
    由甲○○和丁○○談話等語，可見聲請人知道該筆匯款是準備繳納增值稅之款項
    ；參以該筆匯款係二千五百萬元，而聲請人陳稱當時己○○欠伊二千萬元，匯款
    到達之後，己○○取走五百萬元等語，是縱己○○欠聲請人金錢一事屬實，然僅
    欠二千萬元卻以匯款方式還款二千五百萬元，其欠少還多之舉已不符常情，況款
    項係由與債務不相干之第三人即自訴人庚○○匯入，且匯入後復由己○○取走匯
    款中之五百萬元，是聲請人應知此筆匯款之來源至明，更彰顯聲請人所辯不合事
    理，其有詐欺犯意無疑等由為資為論據。是則聲請人有詐欺犯意及為自己不法所
    有之意圖，原確定判決已翔實認定。且本院查聲請人於原審先則供稱己○○欠伊
    二千萬元，始以匯款方式還款二千五百萬元云云，嗣於本院本次審調查中則改稱
    係丙○○欠伊二千萬元左右云云，復又改稱丙○○欠伊二千萬元左右，同時己○○亦有欠丙○○同金額之款，所以己○○匯上開款代丙○○清償伊云云，其前後
    所供不一，已難令人盡信。參以丙○○就所借金額於本院調查時到庭卻陳稱聲請
    人係欠伊一千九百多萬元云云，亦與聲請人所述不合，則衡諸社會常情，該借款
    金額甚鉅，借貸雙方何能未確定所借金額，即含混以大概借二千萬元而匯款至聲
    請人之上開帳戶以供清償，此顯有悖情理。再者，本院將聲請人與證人丙○○隔
    離訊問，聲請人陳稱：上開二千萬元匯入伊帳戶後，丙○○有叫人來拿一些支票
    及憑據回去，渠不是一次借很多錢，且有拿客票來借的，借款時周某如有聯絡，
    就到伊家拿款，如沒聯絡，在路上遇到會問伊有無現金，最多一次借二、三百萬
    元，也有八十萬元或一百多萬元，短期一個月內不必付利息等語，核與證人丙○○結證稱：伊向丁○○借錢，均事先電話聯絡後，去渠家中或在路上向渠拿現金
    ，借錢都沒寫借據，因大家是好朋友，沒有擔保。最少一次借一百多萬元，最多
    一次借三百多萬元等語，有齟齬之處（以上參見本院八十八年十二月二日訊問筆
    錄），參以聲請人與丙○○僅係朋友關係，彼此間先後借貸款金額高達約二千萬
    元，竟不必由借款人簽立任何書據或提供任何擔保，甚或有時借款數十萬元亦不
    必付利息，又就支付利息之利率，均不知曉，此亦有悖情理，則聲請人與丙○○
    或己○○間是否確實有借貸關係，已令人滋生疑義，所匯入聲請人帳戶之上開匯
    款其中二千萬元已難認係供清償之用。且聲請人於匯款當日即提領一千萬元，另
    轉帳給己○○五百萬元，總計三天內共提領或轉帳等金額合計二千二百七十三萬
    餘元，將該匯款二千五百萬元迅速由該帳戶脫手殆盡，此有東石鄉農會交易明細
    表一份附卷足稽（參見一審卷第一九Ｏ頁），益徵聲請人與其他共同被告有詐欺
    犯意及為自己不法所有意圖之犯意聯絡至明。又聲請人雖提出己○○之自白書及
    上開公告現值證明書為證據以證明其無詐欺之事實，惟本院已如上述之認定，且
    該公告現值證明書證據雖原審審理當時已經存在，但難謂為法院及當事人所不知
    ，並可為確實足以動搖原確定判決而為受判決人有利之判決，而該自白書所述內
    容又與事實未合，故尚難執為謂其無詐欺犯意。因之，揆諸上開法條規定及說明
    ，本件聲請人依刑事訴訟法第四百二十一條、第四百二十條第一項第六款規定聲
    請再審，為不合法，且為無理由，應予駁回。
五、據上論斷，應依刑事訴訟法第四百三十四條第一項裁定如主文。
中    華    民    國      八十九      年      一      月      二十五    日
                                  臺灣高等法院臺南分院刑事第一庭
                                      審判長法官  鄭文    肅
                                            法官  楊    明    章
                                            法官  王    浦    傑
右正本證明與原本無異。
不得抗告。
                                      法院書記官  張    清    良
中    華    民    國      八十九      年      一      月      二十七    日


司法院資訊處製作；財團法人民間司法改革基金會備份。
